【裁判字號】    88,自,676
【裁判日期】    900612
【裁判案由】    竊佔
【裁判全文】
臺灣高雄地方法院刑事判決                          八十八年度自字第六七六號
    自  訴  人  甲○○
    自訴代理人  許明德律師
                吳芝瑛律師
                鄭勝智律師
    被      告  乙○○
    被      告  丙○○
右列被告等因竊佔案件，經自訴人提起自訴，本院判決如左：
    主  文
乙○○連續意圖為自己不法之利益，而竊佔他人之不動產，處有期徒刑陸月，如易科
罰金，以佰元折算壹日。
丙○○意圖為自己不法之利益，而竊佔他人之不動產，處拘役伍拾日，如易科罰金，
以佰元折算壹日。緩刑貳年。
    事  實
一、乙○○於民國八十三年七月間，以其妻劉瓊瑜名義，分別與甲○○、長緯建設股
    份有限公司（以下簡稱長緯公司）訂定土地、房屋買賣契約，購買長緯公司在甲○○所有坐落高雄縣鳳山市○○○段一甲小段一二六八號等土地上所興建之「龍
    的傳人」大廈預售屋一戶，嗣於八十五年九月二十五日經長緯公司、甲○○移轉
    登記取得門牌號碼為高雄縣鳳山市○○路二六之一號建物及其坐落基地即前揭一
    二六八號土地之應有部分。詎其因該屋居住空間不足，明知其房屋旁之一二六八
    號空地，係其與甲○○等「龍的傳人」大廈全體區分所有權人所共有，任何共有
    人均不得擅自占有使用該土地之某特定部分，另同段一二六八之五號土地則為甲○○所有，其亦無合法使用之權源，竟基於概括犯意，意圖為自己不法之利益，
    未經該大廈全體區分所有權人及甲○○同意，先於民國八十五年底、八十六年初
    ，在其二樓前陽台增建玻璃纖維窗台突出物，擴充其二樓室內使用空間，竊佔該
    大廈區分所有人所共有之一二六八號土地上如附圖Ｃ所示之空間，另竊佔甲○○
    所有同段一二六八之五號土地如附圖Ａ所示之面積，放置貨櫃屋供己使用，後於
    八十八年十一月又竊佔區分所有人所共有之一二六八號如附圖Ｄ所示空地，僱工
    在上鋪設水泥地，增建二層鋼骨造雨遮棚，供己放置物品使用。
二、丙○○則於八十七年間向乙○○承租前揭高縣鳳山市○○路二六之一號建物開設
    泡沫紅茶店，乙○○於八十七年間將上開一二六八之五號土地上所放置之貨櫃屋
    遷移後，丙○○亦意圖為自己不法之利益，未經該一二六八號土地全體共有人及
    一二六八之五號土地所有人甲○○同意，擅自於八十七年十月、十一月間僱工在
    該一二六八之五號土地如附圖Ａ所示之同一位置上鋪設水泥地放置綠色貨櫃屋，
    並於一二六八號如附圖Ｂ所示土地上搭設矮牆、鐵門與該貨櫃屋相連，區隔內外
    供己使用，竊佔該大廈區分所有人共有之一二六八號土地如附圖Ｂ及甲○○所有
    同段一二六八之五號如附圖Ａ所示之土地。經甲○○要求乙○○、丙○○拆除遷
    移上開玻璃纖維窗台突出物、鋼骨造雨遮、貨櫃屋，均置不理，嗣經甲○○提起
    民、刑事訴訟後，丙○○始於八十九年八月間將所放置之綠色貨櫃屋遷移，惟乙○○於本院民事庭判決其應拆除上開玻璃纖維突出物、鋼骨造雨遮棚確定後，迄
    今仍未主動拆除。
二、案經甲○○提起自訴。
    理  由
一、訊據被告乙○○、丙○○固均坦承於上開大廈區分所有人共有之一二六八號如附
    圖Ｂ、Ｃ、Ｄ所示土地上增建玻璃纖維窗台突出物、鋼骨造雨遮、矮牆，及於甲○○所有同段一二六八之五號土地如附圖Ａ所示之位置放置貨櫃屋等事實，惟矢
    口否認有何竊佔犯行，被告乙○○辯稱：伊以妻名義購入高雄縣鳳山市○○路二
    六之一號房屋後，發現該大樓偷工減料，高壓瓦斯管線、污水處理管線、電力管
    線等均非法不當設置於伊房屋之緊鄰，而樓上住戶又經常丟煙蒂下來，曾引起火
    災，伊曾多次要求甲○○及長緯公司限期改善，均未獲處理，伊為公共安全避免
    緊急危難才興建鋼骨雨遮棚以維護安全，貨櫃屋則係作為伊與住戶向甲○○及建
    商索賠、自力救濟之聚會場所，另玻璃纖維窗台突出物，伊購買該屋之初，因坪
    數不夠使用，甲○○同意伊可自行將窗台搭建出來云云；另被告丙○○則辯稱：
    伊承租乙○○上開房屋後，於八十八年發生九二一大地震，造成大樓圍牆震毀，
    基地流失，伊多次發函要求甲○○、長緯公司改善均置之不理，故伊乃自行於附
    圖Ｂ所示土地上興建圍牆，並於附圖Ａ土地鋪設水泥地強固已流失之地基，其上
    所放置之綠色貨櫃屋亦係供伊與乙○○及其它住戶向甲○○及建商索賠之聚會場
    所云云。經查；
（一）坐落高雄縣鳳山市○○○段一甲小段一二六八號土地，係該土地上之建物「龍
      的傳人」大廈住戶即自訴人甲○○、被告乙○○及其它區分所有人全體所共有
      ，另同段一二六八之五號土地則為自訴人所有，除據自訴人陳明外，亦為被告
      所承認，並有土地登記謄本在卷可稽，要屬無疑。又被告乙○○向自訴人、長
      緯公司購入該大廈門牌號碼為高雄縣鳳山市○○路二六之一號建物、基地後，
      先後在該大廈區分所有人所共有之一二六八號土地上如附圖Ｃ所示之空間，增
      建玻璃纖維窗台突出物，在附圖Ｄ所示空地鋪設水泥，增建二層鋼骨造雨遮棚
      ，並在自訴人所有同段一二六八之五號土地如附圖Ａ所示之面積放置貨櫃屋；
      另被告丙○○承租乙○○前揭房屋後，亦自行在乙○○放置貨櫃屋之附圖Ａ部
      分土地上鋪設水泥地，放置綠色貨櫃屋，並在附圖Ｂ所示土地上興建圍牆以鐵
      門與該貨櫃屋相連，區隔內外使用等事實，為乙○○、丙○○所坦認，且經本
      院及承辦本院八十九年度訴字第六八號自訴人與被告乙○○排除侵害事件之承
      辦法官會同地政人員到場勘測無訛，有本院九十年一月十九日勘驗筆錄、高雄
      縣鳳山地政事務所九十年二月十三日土地複丈成果圖足佐，及本院八十九年度
      訴字第六八號排除侵害案卷所附之八十九年二月二十三日勘驗筆錄、土地複丈
      成果圖等相關卷證資料節本在卷供參，並有被告乙○○所增建之玻璃纖維窗台
      突出物、二層鋼骨造雨遮棚及所放置貨櫃屋，暨被告丙○○所放置之綠色貨櫃
      屋及其所搭建之矮牆、鐵門等相關照片附卷可資參考，被告乙○○於共有土地
      上增建玻璃纖維窗台突出物、二層鋼骨造雨遮棚，並在自訴人所有土地上放置
      貨櫃屋，被告丙○○亦於他人土地上放置綠色貨櫃屋，興建圍牆、鐵門等事實
      ，亦堪認定。
（二）次按共有人按其應有部分，對於共有物之全部雖有使用收益之權，惟共有人對
      共有物之特定部分使用收益，仍須徵得他共有人全體之同意，非謂共有人得對
      共有物之全部或一部有自由使用收益之權利。如共有人不顧他共有人之利益，
      而就共有物之全部或一部任意使用收益，即屬侵害他共有人之權利，有最高法
      院六十二年台上字第一八０三號判例可查照。被告乙○○於上揭共有之一二六
      八號土地上先後增建玻璃纖維窗台突出物、二層鋼骨造雨遮棚，並在自訴人所
      有一二六八之五號土地上放置貨櫃屋，並未經全體共有人及自訴人同意，被告
      丙○○向乙○○承租房屋後在該大廈公共空地上興建圍牆、鐵門及在自訴人土
      地上鋪設水泥放置綠色貨櫃屋，亦未經一二六八號土地全體所有人及自訴人同
      意等情，已為渠等所承認，而被告乙○○所搭建之玻璃纖維窗台突出物，係自
      其建物之二樓前陽台往外擴建，充作其私人居住空間，另所增建之二層鋼骨造
      雨遮棚，棚內第一層有通往伊住處之出入口，第二層亦僅其屋內後門可通達，
      供被告放置洗衣機、曬衣物使用，亦經本院實地勘查拍攝照片足證，有本院九
      十年一月十九日勘驗筆錄及後附之照片九幀可觀，被告乙○○所增建之前開玻
      璃纖維窗台、鋼骨造雨遮棚顯然僅可供其私人使用之事實，足以確認，其為增
      加居住空間而搭建窗台、鋼骨造雨遮棚，有為自己不法利益之主觀意圖，亦甚
      明確。所辯伊購屋之初已經自訴人同意增建窗台，或謂鋼骨雨遮棚為供大樓住
      戶防災之用而建等語，顯均係卸責之詞，要無足採。至其另稱伊所購買之大樓
      興建時有偷工減料，管線設置不當等瑕疵一節，亦僅屬其與自訴人或建商間之
      屬民事紛爭，自不得執此謂其可私自占用共有土地或自訴人私有土地，其在共
      有土地上搭建玻璃纖維窗台、鋼骨造雨遮棚，並在自訴人土地上放置貨櫃屋，
      顯無正當權源，所為自已損及他共有人及自訴人之權利，已構成竊佔罪，事證
      明確，被告乙○○犯行，洵堪認定。
（三）另被告丙○○未經土地所有人同意，擅自在其租屋之大廈公共空地上興建圍牆
      、鐵門，並在自訴人土地上鋪設水泥放置綠色貨櫃屋，前已敘明，其使用他人
      土地亦無正當權源，亦屬明確。雖其稱係九二一大地震後，大樓圍牆被震毀，
      基地流失，經要求自訴人及長緯公司改善均置之不理，乃自行興建圍牆，鋪設
      水泥地強固已流失之地基，放置之綠色貨櫃屋供伊與乙○○及其它住戶作為向
      自訴人及建商索賠之聚會場所等語，然由被告乙○○所提供之照片可知（見乙○○於八十九年十月二十日提出之刑事呈報狀後附照片及證物一覽表內附之相
      關現場照片），丙○○所興建之圍牆以鐵門與貨櫃屋相連，區隔內外，貨櫃屋
      內安裝冷氣機、窗簾，並加裝鋁門及鐵捲門等安全設備，自非一般人可自由任
      意進出，顯已排除他人之使用，而專供其私人使用空間，被告丙○○在他人土
      地放置貨櫃屋供己使用之舉，亦已侵害土地所有人對該土地使用收益甚明，前
      揭所辯，應為卸責之詞，亦無足採。故被告丙○○竊佔犯行，亦堪認定。
二、核被告乙○○、丙○○所為，均係犯刑法第三百二十條第二項、第一項之竊佔罪
    。又被告乙○○先後竊佔共有土地搭建玻璃纖維窗台突出物、二層鋼骨造雨遮棚
    之行為，原因事實相符（均係為增加居住空間），所犯罪名亦相同，顯係出於概
    括之犯意為之，為連續犯，應依刑法第五十六條之規定論以一罪。審酌被告二人
    為圖擴大自己所得使用之住處、店面空間，或在共有空地上加蓋玻璃纖維窗台突
    出物、二層鋼骨造雨遮棚，或在自訴人土地上放置貨櫃屋，侵害他人權益，且經
    自訴人要求拆除仍置之不理，利己損人，有失公德，惟其等犯後均坦承搭建窗台
    、雨遮棚、放置貨櫃屋等事實，且所放置之貨櫃屋部分嗣後均已自行遷移，被告
    丙○○犯行所生之危害已除去，被告乙○○所搭建之窗台、雨遮棚則尚未拆除，
    另被告丙○○前亦無犯罪前科，有臺灣高雄地方法院檢察署刑案資料查註紀錄表
    在卷可按，其素行尚佳等一切情狀，分別就被告乙○○、丙○○前揭犯行，各量
    處如主文所示之刑。又被告二人行為後，刑法第四十一條易科罰金之規定，已於
    九十年一月十日經修正公布為刑法第四十一條第一項，並於同年月十二日生效，
    其得易科罰金之適用範圍，由原來犯最重本刑三年以下有期徒刑之罪，而受六個
    月以下有期徒刑或拘役之宣告，修正為最重本刑五年以下有期徒刑之罪，而受六
    個月以下有期徒刑或拘役之宣告，比較新舊法結果，其得易科罰金之適用範圍，
    以新法較有利於被告，依刑法第二條第一項前段之規定，自應適用裁判時之法律
    ，爰依裁判時之修正後刑法第四十一條第一項之規定，就被告所宣告之刑，併予
    諭知易科罰金之折算標準。末查，被告丙○○前未曾受有期徒刑以上刑之宣告，
    有臺灣高雄地方法院檢察署刑案資料查註紀錄表在卷可按，且其所放置之貨櫃屋
    於審理期間已自行遷移，信其經此審判、刑之宣告程序，當知所警惕，而無再犯
    之虞，本院認對其所宣告之刑，以暫不執行為適當，爰併諭知緩刑二年，以啟自
    新。
據上論斷，應依刑事訴訟法第三百四十三條、第二百九十九條第一項前段，刑法第二
條第一項前段、第五十六條、刑法第三百二十條第二項、第一項、第四十一條第一項
、第七十四條第一款，罰金罰鍰提高標準條例第一條前段、第二條，判決如主文。
中      華      民      國    九十      年      六      月     十二     日
                                  臺灣高雄地方法院刑事庭
                                      法  官  陳淑卿
右正本證明與原本無異。
如不服本判決，應於判決送達後十日內，向本院提出上訴狀。
                                      書記官  陳朝宗
中      華      民      國    九十      年      六      月     十二     日
附錄本案論罪科刑法條：
刑法第三百二十條第一項、第二項。
意圖為自己或第三人不法之所有，而竊取他人之動產者，為竊盜罪，處五年以下有期
徒刑、拘役或五百元以下罰金。
意圖為自己或第三人不法利益，而竊佔他人之不動產者，依前項之規定處斷。


司法院資訊處製作；財團法人民間司法改革基金會備份。
